【裁判字號】    94,訴,2835
【裁判日期】    950808
【裁判案由】    禁止財產處分登記
【裁判全文】
臺北高等行政法院判決
                                      94年度訴字第2835號
                              .
原      告  甲○○
訴訟代理人  王東山律師（兼送達代收人）
複代理人    李美寬律師
被      告  財政部臺北市國稅局
代  表  人  張盛和（局長）住同上
訴訟代理人  乙○○
            丙○○
上列當事人間因禁止財產處分登記事件，原告不服財政部中華民
國94年7 月26日台財訴字第09413514730 號（案號：第00000000
號）訴願決定，提起行政訴訟。本院判決如下：
    主  文
原告之訴駁回。
訴訟費用由原告負擔。
    事  實
一、事實概要：緣原告係三德停車保管場（下稱三德停車場）之
    負責人，亦即所得稅法第89條規定之扣繳義務人，三德停車
    場民國85年度至87年度給付薪資及租金應扣未扣繳稅款及原
    告87年度綜合所得稅合計新臺幣（下同）477,458 元（含滯
    納金、滯納利息），因逾期未繳納且均已行政救濟確定，亦
    未提供欠稅相當擔保，被告所轄內湖稽徵所遂依稅捐稽徵法
    第24條第1 項規定，於93年12月21日以財北國稅內湖服字第
    0930206807號函請臺中縣東勢地政事務所禁止原告所有臺中
    縣東勢鎮○○○段石圍墻小段421 地號、1037地號、1040地
    號、1041地號、1041-1地號、1041-6地號土地（下稱系爭土
    地）暨臺中縣東勢鎮○○街下石嵙巷33號建物全部移轉或設
    定他項權利，經該所以93年12月23日中東地登字第09300128
    10號函復除查無臺中縣東勢鎮○○街下石嵙巷33號建物標示
    外，其餘土地部分業經辦理禁止處分登記完畢。原告不服，
    提起訴願，遭決定駁回，遂提起本件行政訴訟。
二、兩造聲明：
  (一)原告聲明：訴願決定及原處分均撤銷。
  (二)被告聲明：駁回原告之訴。
三、兩造之爭點：
  (一)原告主張之理由：
    1.本件85年1 月至87年9 月間應繳納之稅款應由聯合停車場
      繳納，蓋聯合停車場於87年7 月10日由祥興、泰安、長榮
      、三德組合為一新的個體，此有合併營運契約書、營運契
      約書，及補充協議書各乙份可稽，故聯合停車場絕非三德
      停車場之延續。被告在未予詳查之情況下，即遽命原告補
      繳扣繳稅款及科處3 倍罰款，並禁止原告處分座落於臺中
      縣東勢鎮○○街下石嵙巷33號、東勢鎮○○○段石圍墻小
      段421 、1037、1040、1041、1041-1、1041-6地號土地，
      自有違法之虞。
    2.依行政執行法第26條準用強制執行法第113 條及第50條之
      規定，被告查封原告之財產，該財產價格應以足清償強制
      執行之債權額及債務人應負擔之費用者為限。惟查，原告
      遭查封之東勢鎮○○○段石圍墻小段421 、1037、1040、
      1041、1041-1、1041-6地號土地，面積計11,826平方公尺
      ，公告現值為每平方公尺230 元，故該土地之價值總計為
      2,719,980 元，以原告占1/5 之權利範圍計之，前開土地
      之價值至少543,996 元，此有土地登記謄本可稽。另被告
      尚查封原告所有之臺中縣東勢鎮○○街下石嵙巷33號建物
      ，因該建物未辦保存登記，故無法取得建物登記謄本，然
      衡諸一般常情，該建物之價值至少百萬元。職此，被告查
      封原告之財產至少已逾150 萬元，顯有超額查封之嫌。
  (二)被告主張之理由：
    1.按以土地提供繳稅擔保，或為稅捐保全之標的時，按土地
      公告現值加四成估價，財政部83年1 月26日台財稅字第83
      1581751 號函釋在案。又稅捐稽徵法第24條規定，旨在稅
      捐之保全，故該條第1 項所稱『納稅義務人欠繳應納稅捐
      者』一語，係指依法應由納稅義務人繳納之稅捐，未於規
      定期限內繳納者之謂」，亦經財政部65年12月31日台財稅
      字第38474 號函釋有案。
    2.原告係三德停車場之負責人，亦即所得稅法第89條規定之
      扣繳義務人，原告滯欠三德停車場85年至87年度給付薪資
      及租金應扣未扣繳稅款及87年度綜合所得稅合計477,458
      元（含滯納金、滯納利息），稅款逾期未繳納且均已告確
      定，被告所轄內湖稽徵所遂依稅捐稽徵法第39條規定分別
      於92年11月28日及93年11月25日移送法務部行政執行署臺
      北行政執行處執行之，並為保全稅捐，爰依同法第24條第
      1 項規定，於93年12月21日以財北國稅內湖服字第093020
      6807號函請臺中縣東勢地政事務所就其所有系爭不動產全
      部禁止移轉或設定他項權利，於法並無不合。
    3.雖本件禁止處分之土地於93年度按公告現值加四成計算為
      695,368 元，惟禁止處分之土地因原告另滯欠89年度及91
      年度營業稅計4,793,754 元，業經台北市稅捐稽徵處內湖
      分處以91年6 月21日北市稽內湖甲字第09190208000 號請
      台中縣東勢地政事務所禁止移轉或設定他項權利在案，且
      營業稅業務於92年1 月1 日已移撥國稅局辦理，是本案禁
      止處分當時原告繫屬被告欠稅達5,271,212 元，而禁止處
      分之土地價值695,368 元，自無超額禁止之情事。
    4.又原告與訴外人呂柱明共同經營三德停車場，該商號於88
      年8 月間經內政部警政署刑事警察局搜索查獲，涉嫌逃漏
      稅捐，另通報臺北市稅捐稽徵處會同被告審理結果，發現
      該商號未辦理營業登記卻擅自營業。原核定依據查扣之帳
      冊資料，原告與呂柱明於85年1 月至87年9 月間，有給付
      薪資及租金之事實，而未依規定扣繳稅款，乃按85、86及
      87年給付薪資及租金之金額，分別依6%及10% 之扣繳率，
      核定原告給付薪資應補扣繳稅款為64,045元、72,352 元
      、50,121元，給付租金之應補扣繳稅款分別為75,000元、
      75,000元、54,700元，通知原告限期補繳及辦理扣繳憑單
      申報。是被告核定原告應補扣繳稅款及科處罰鍰，係因原
      告經營三德停車場，該商號於85年1 月至87年9 月間，有
      給付薪資及租金之事實，而未依規定扣繳稅款，與聯合停
      車場毫無干係。
    5.至原告所稱被告在未予詳查之情況下，即遽命原告補繳扣
      繳稅款及科處3 倍罰鍰云云。經查，原告已向被告申請復
      查遭駁回，復因逾期提起訴願而以程序不合遭駁回，原告
      遂向鈞院提起行政訴訟，亦經裁定駁回在案，案關稅款均
      已確定，非本件得予審究範圍。
    理  由
一、按「納稅義務人欠繳應納稅捐者，稅捐稽徵機關得就納稅義
    務人相當於應繳稅捐數額之財產，通知有關機關，不得為移
    轉或設定他項權利」；「．．．但納稅義務人已提供相當財
    產擔保者，不在此限」，為稅捐稽徵法第24條第1 項及第2
    項所明定。又財政部83年1 月26日台財稅字第831581751 號
    函釋略以：「以土地提供繳稅擔保，或為稅捐保全之標的時
    ，按土地公告現值加四成估價」，核屬財政部基於主管權責
    ，提示所屬各機關統一是類事件認定土地價值之標準，應係
    斟酌土地市價與公告現值之落差後，加計四成予以調整，於
    法尚無違誤，本院自得予以援用。
二、本件事實概要已如前述，有原告「欠稅總歸戶查詢情形表」
    、徵銷明細檔查詢畫面及原告85、86、87年度扣繳稅款及罰
    鍰事件復查決定書、訴願決定書、本院93年度訴字第1415號
    裁定書，及被告93年12月21日財北國稅內湖服字第09302068
    07號函、臺中縣東勢地政事務所93年12月23日中東地登字第
    0930012810號函等附於原處分卷可稽，堪予認定。原告不服
    ，循序提起行政訴訟，主張：被告核課之稅款應由聯合停車
    場負擔，與原告所經營之三德停車場無關；又原告禁止處分
    之系爭土地價值至少有543,996 元，建物部分至少有百萬元
    ，被告對系爭土地及建物發函禁止處分，顯有超額情事云云
    。
三、本件原告係三德停車場負責人，亦即所得稅法第89條規定之
    扣繳義務人，三德停車場85年度至87年度給付薪資及租金應
    扣未扣繳稅款及原告87年度綜合所得稅合計477,458 元（含
    滯納金、滯納利息），逾期未繳納且均已行政救濟確定。被
    告保全稅捐，遂依稅捐稽徵法第24條第1 項規定，於93年12
    月21日以財北國稅內湖服字第0930206807號函請臺中縣東勢
    地政事務所就原告所有臺中縣東勢鎮○○○段石圍墻小段42
    1 地號、1037地號、1040地號、1041地號、1041-1地號、10
    41-6地號土地暨臺中縣東勢鎮○○街下石嵙巷33號建物全部
    禁止移轉或設定他項權利，於法並無違誤。
四、原告雖主張本件疑有超額禁止處分之情事，惟查土地於93年
    度之公告現值依序分別為10,122元、127,302 元、30,114元
    、297,360 元、18,144元、13,650元，此有原告之財產歸屬
    資料1 紙附於本院卷第52頁可憑，加計四成後其價值為695,
    368 元，另臺中縣東勢鎮○○街下石嵙巷33號建物部分因未
    辦保存登記而無資料可據，惟依原告之主張應有百萬元，則
    被告禁止處分之不動產價值共計1,695,368 元。然系爭土地
    及建物於原告發函為處分之禁止前，已因原告另外滯欠89年
    度及91年度營業稅計4,793,754 元，早經台北市稅捐稽徵處
    內湖分處以91年6 月21日北市稽內湖甲字第09190208000 號
    請台中縣東勢地政事務所禁止移轉或設定他項權利在案，此
    稽之本院卷第97頁台北市稅捐稽徵處「限制欠稅人或違章人
    財產移轉登記簿」所載禁止處分之文號及回文文號暨備註欄
    上載「房屋未辦建物保存登記無法辦理」，及本院卷第98-1
    03頁所附系爭土地登記第二類謄本上「其他登記事項」之註
    記即明，並有原告「欠稅總歸戶查詢情形表」附於本院卷第
    104 頁可憑。亦即系爭土地及建物於本件禁止處分公函前已
    經其他稅捐稽徵機關發函禁止處分，擔保該筆欠稅4,793,75
    4 元已有未足，遑論本件不致有超額禁止處分之虞。
五、至於原告主張原處分未予詳查而有違誤一節，核屬對於課稅
    處分之不服，原告業已循復查、訴願程序聲明不服，惟嗣後
    訴願逾期而遭以程序不合為由駁回，該課稅處分自已確定，
    且非本件之訴訟標的，本院尚無法予以審究。
六、綜上所述，本件被告所為禁止處分，並無不合。訴願決定予
    以維持，亦無不當。原告訴請撤銷原處分與訴願決定，為無
    理由，應予駁回。
據上論結，本件原告之訴為無理由，爰依行政訴訟法第98條第3
項前段，判決如主文。
中    華    民    國    95    年     8    月    8     日
                         第七庭審判長法  官  黃  本  仁
                                     法  官  林  玫  君
                                     法  官  李  玉  卿
上為正本係照原本作成。
如不服本判決，應於送達後20日內，向本院提出上訴狀並表明上
訴理由，如於本判決宣示後送達前提起上訴者，應於判決送達後
20日內補提上訴理由書（須按他造人數附繕本）。
中    華    民    國    95    年     8    月    8     日
                                     書記官  楊  怡  芳


司法院資訊處製作；財團法人民間司法改革基金會備份。
